臺灣雲林地方法院交通事件裁定　　　　　　　　　　　 九十年度交聲字第五三號
　　原處分機關　交通部公路局嘉義區監理所雲林監理站
　　異　議　人
　　即受處分人　甲○○○客運股份有限公司
　　法定代理人　乙○○
右列受處分人因違反道路交通管理處罰條例案件，對於交通部公路局嘉義區監理所雲
林監理站民國九十年十一月十三日所為處分（雲監五字第裁七二─Ｚ0000000
0號裁決書），聲明異議，本院裁定如左：
        主  文
異議駁回。
        理  由
一、原處分機關係以駕駛人曾嘉興駕駛受處分人甲○○○客運股份有限公司（下稱日
    統公司）所有之車牌號碼ＦＶ－二九九號營業大客車，於民國九十年九月二十日
    下午一時二十分許，行經國道一號高速公路北向一一○公里處時，為國道公路警
    察局第二警察隊楊梅分隊執行交通勤務之警察攔檢，而發現駕駛人曾嘉興於吊扣
    駕照期間，竟駕駛該營業大客車，乃由警員當場取締舉發「駕駛人駕照吊扣期間
    駕車」之違規，並製舉發違反道路交通管理事件通知書，移送交通部公路局嘉義
    區監理所雲林監理站，依道路交通管理處罰條例第二十一條之一第一項第七款規
    定，於九十年十一月十三日以雲監五字第裁七二─Ｚ00000000號裁決書
    ，裁處受處分人日統公司罰鍰新臺幣六萬元，並吊扣汽車牌照三個月等情。
二、異議人即受處分人日統公司之法定代理人乙○○則以：駕駛人曾嘉興前於八十九
    年十二月二十日前來應徵駕駛員，並出示其駕駛執照而為異議人所錄用，工作期
    間表現良好，至九十年七月中旬間，曾員曾口頭向異議人佯稱其駕照遺失已辦理
    補發中，致異議人誤以為真，乃允許曾員以臨時證照繼續執勤，嗣於九十年九月
    二十日曾員駕駛ＦＶ－二九九號營業大客車回站時，始遭場站人員發現無車輛牌
    照，經詢問後始悉其駕照早已被扣，異議人隨即將曾員解僱，故就本案言，係屬
    駕駛人曾嘉興之個人行為，且其惡意隱瞞實情，異議人亦無法查知，異議人並無
    故意或過失可言，不應連帶受罰；且另就相同之事件，桃園監理站處理之結果為
    免罰，依相同案件為相同處理之行政法基本原理原則，本件亦應為相同之處理，
    為此聲明異議。
三、按「汽車駕駛人駕駛聯結車、大客車、大貨車，有下列情形之一者，汽車所有人
    及駕駛人各處新臺幣四萬元以上八萬元以下罰鍰，並當場禁止該汽車駕駛人繼續
    駕駛及扣留其車輛牌照：．．．七、駕駛執照吊扣期間駕車者。」、「違反第一
    項情形，並吊扣其汽車牌照三個月」道路交通管理處罰條例第二十一條之一第一
    項第七款、第三項定有明文。經查，案外人曾嘉興係受僱於異議人日統公司之司
    機，其駕照於九十年七月九日至同年十月八日吊扣中，仍於九十年九月二十日下
    午一時二十分許，駕駛異議人日統公司所有上開營業大客車，行駛於國道一號中
    山高速公路北向一一○公里處，為警查獲，並經警舉發「駕駛人駕照吊扣期間駕
    車」違規等情，有舉發違反道路交通管理事件通知單、違反道路交通管理事件裁
    決書各一紙附卷可稽，並為異議人所不爭執，自堪信為真實。而駕駛人曾嘉興係
    於八十七年十一月三日，在彰化縣台十七線，因駕駛Ｓ五－○八五五號自小客車
    闖紅燈之交通違規，經原處分機關於九十年六月六日，裁處罰鍰新臺幣三千六百
    元，並記違規點數三點，罰鍰到期未繳納，乃於九十年七月九日委託案外人黃麗
    美持駕照前往辦理吊扣三個月等情，亦據證人陳啟文到庭結證明確，並有雲監五
    字第駕裁00－00000號裁決書及捨棄聲明異議切結書各一份在卷可參，是
    駕駛人曾嘉興早於異議人僱用前，即因交通違規遭監理單位裁處罰鍰在案，故異
    議人於僱用駕駛人曾嘉興前或本件道路交通管理處罰條例新修正後，當可自行或
    透過曾員本身向監理單位查詢曾員之相關違規紀錄，然異議人卻未如此為之；且
    異議人亦自承於九十年七月中旬間，曾員即口頭向異議人表示駕照遺失並申請補
    發中，則曾員既已申請補發，為何遲至同年九月二十日仍未有駕照，益見異議人
    對其所受僱之司機，未盡監督之責；又關於查詢駕駛人之駕照是否遭吊扣或吊銷
    ，及其違規情形，證人陳啟文亦到庭結證稱：監理站可提供與駕駛人相關之人之
    查詢服務，一般客運公司亦應知道有此查詢服務等語，是異議人日統公司法定代
    理人乙○○雖稱監理站未行文讓業者知悉有此查詢之服務云云，並不可採；又參
    以九十年一月十七日新修正公布之道路交通管理處罰條例第二十一條之一（自九
    十年六月一日起施行），其立法意旨係為確保駕駛聯結車、大客車、大貨車者符
    合駕駛資格，並期課以汽車所有人之責任而增訂，本件異議人為專業之運輸業者
    ，對於所僱用之駕駛自應有較高之監督管理義務，並應隨時注意查考其駕駛人是
    否有駕駛遭吊扣之情形；復本件原處分機關係以受處分人違反道路交通管理處罰
    條例第二十一條之一第一項第七款規定裁處罰緩新臺幣六萬元，並吊扣汽車牌照
    三個月，有上開裁決書附卷可按，並非依據同法第二十一條第一項第七款規定，
    是異議人認裁決書所載之處罰條文為同法第二十一條第一項第七款顯有違誤云云
    ，尚有誤認；再者，異議人雖指出桃園監理站處理同類案件之結果為免罰，然證
    人陳啟文亦已到庭證稱：桃園監理站之同類案件已遭交通部公路局來文糾正，並
    對該免罰之部分予以撤銷等語，並有交通部公路局九十年十一月十六日九十路監
    交字第九○八八四二七號函二紙在卷可佐，是該桃園監理站之裁處並非正確，自
    難為相同之援引。綜上所述，本件異議人對於駕駛人曾嘉興於駕駛執照吊扣期間
    駕車之行為，難謂無過失可言，是異議人所為上開辯解，無非事後卸責之詞，自
    難採信。故原處分機關據以援引首揭規定裁罰，核無不當，本件異議為無理由，
    應予駁回。
據上論斷，應依道路交通管理處罰條例第八十七條第二項、道路交通案件處理辦法第
十九條，裁定如主文。
中      華      民      國      九十一      年    一    月      卅一    日
                                         臺灣雲林地方法院刑事第一庭
                                             法  官  廖  國  勝
右正本證明與原本無異。
如不服本裁定，應於裁定送達後五日內向本院提出抗告狀。
                                             書記官  顏  錦  清
中      華      民      國      九十一      年    一    月      卅一    日
